【裁判字號】    97,上易,532
【裁判日期】    970804
【裁判案由】    竊盜等
【裁判全文】
臺灣高等法院高雄分院刑事判決         97年度上易字第532號
  上  訴  人  臺灣屏東地方法院檢察署檢察官
  被      告  乙○○
上列上訴人因被告竊盜等案件，不服臺灣屏東地方法院96年度易
字第1031號中華民國97年2 月21日第一審判決（起訴案號：臺灣
屏東地方法院檢察署96年度偵字第3306號、第6609號），提起上
訴，本院判決如下：
    主  文
上訴駁回。
    理  由
一、公訴意旨略以：被告乙○○於94年10月24日下午5 時許後之
    某時，在不詳處所，收受某不詳人士所交付甲○○失竊車牌
    號碼為ZKC-765 號之輕型機車（甲○○於94年10月24日下午
    5 時許，在高雄市○鎮區○○路149 號前所失竊），以供己
    為代步交通工具使用。再於96年3 月22日上午10時，因其先
    前入監服刑致該機車久未使用已故障，遂將該機車在其屏東
    縣里港鄉○○村○○路15之5 號住處內，交付予不知情友人
    謝鎮陽使用。嗣於96年4 月15日中午12時40分許，謝鎮陽騎
    乘上開贓車搭載友人陳玉榛行經屏東縣麟洛鄉○○路麟洛鄉
    公所前，為警查獲，始循線查知上情。因認被告乙○○有犯
    刑法第349條第1 項之收受贓物罪嫌云云。
二、按犯罪事實應依證據認定之，無證據不得認定犯罪事實；又
    不能證明被告犯罪或其行為不罰者，應諭知無罪之判決，刑
    事訴訟法第154 條第2 項第301 條第1 項分別定有明文。
    次按犯罪事實應依證據認定之，所謂證據，須適於為被告犯
    罪事實之證明者，始得採為斷罪資料。」、「認定犯罪事實
    所憑之證據，雖不以直接證據為限，間接證據亦包括在內；
    然而無論直接或間接證據，其為訴訟上之證明，須於通常一
    般之人均不致有所懷疑，而得確信其為真實之程度者，始得
    據為有罪之認定；又認定不利於被告之事實，須依積極證據
    ，苟積極證據不足為不利於被告事實之認定時，即應為有利
    於被告之認定，更不必有何有利之證據，此有最高法院53年
    度台上字第2750號、76年度台上字第4986號、30年度上字第
    816 號判例可供參酌。況刑事訴訟法第161 條已於91年2 月
    8 日修正公布，其第1 項規定：檢察官就被告犯罪事實，應
    負舉證責任，並指出證明之方法。因此，檢察官對於起訴之
    犯罪事實，應負提出證據及說服之實質舉證責任。倘其所提
    出之證據，不足為被告有罪之積極證明，或其指出證明之方
    法，無從說服法院以形成被告有罪之心證，基於無罪推定之
    原則，自應為被告無罪判決之諭知，最高法院92年度台上字
    第128 號判例亦明揭此旨。準此，刑事訴訟制度受「倘有懷
    疑，則從被告之利益為解釋」、「被告應被推定為無罪」原
    則所支配，故得為訴訟上證明者，無論為直接或間接證據，
    須客觀上於吾人一般社會生活經驗均不致有所懷疑，而達於
    確信之程度者，且除認定被告犯罪之外，無從本於同一事證
    為其他有利於被告之合理推斷，始可以之為不利之認定，倘
    其證明尚未達於確信之程度，而有合理可疑存在時，即難據
    為被告有罪之認定。
三、本件公訴人認被告乙○○涉犯刑法第349 條第1 項之收受贓
    物罪嫌，無非係以：(一)被害人甲○○之指訴及其所親立之贓
    物認領保管單乙紙；(二)證人謝鎮陽於警詢時之指稱；(三)證人
    陳玉榛於警詢時之指稱；(四)證人謝福榮於偵查中證述；(五)證
    人即機車行老闆吳秉諭於偵查中之證述；(五)在監在押紀錄表
    等為證。
四、訊據被告乙○○於本院準備程序時矢口否認有收受贓物犯行
    ，辯稱：我沒有收受贓物，我在原審有承認偷該機車，是因
    為沒人要承認，所以我才承認，但事實上我沒有偷等語。
五、經查：
  (一)被害人甲○○之指訴及贓物認領保管單乙紙，僅能證明該系
    爭機車有失竊之事實，但並不足以證明被告確實有檢察官所
    指收受贓物犯行。
  (二)證人謝鎮陽、陳玉榛、謝福榮、吳秉諭之陳述，至多僅能證
    明被告有於檢察官起訴書所載之時、地，將該機車交付謝鎮
    陽使用，並共同前往機車行修車之事實而已，尚不足以推論
    被告有檢察官所指收受贓物之犯行。
  (三)被告在監、在押紀錄表，要與本件收受贓物之待證事實無關
    聯性，故不得以此而為被告收受贓物犯行之認定。
  (四)被告雖於原審時供稱：上開機車係伊於94年10月24日某時許
    ，在高雄市○鎮區○○路149 號所竊取等語（見原審卷第55
    頁），但被告於本院時則否認有該竊盜犯行，辯稱：因沒有
    人要承認，所以我才如此說等語，因此究竟該系爭機車，是
    否為被告所竊取，仍有待查證。
  (五)綜上所述，本件依檢察官所提出之證據，固能證明被告曾持
    有該機車，然持有原因並非僅有向他人收贓一途，亦有可能
    如被告於原審所言因竊盜而持有，是檢察官所提出之證據在
    一般生活經驗上尚有合理之懷疑。此外，復查無其他積極證
    據足資證明被告確有收受贓物之犯行，故被告此部分之犯行
    自屬不能證明。揆諸上開法條規定及判例意旨，自應諭知被
    告為無罪之判決。
六、原判決就被告乙○○被訴收受贓物部分，以不能證明被告犯
    罪，而諭知被告無罪之判決，經核並無違誤。檢察官上訴意
    旨，以；(一)本件有被害人甲○○之明確指述、證人謝鎮陽、
    陳玉榛、謝福榮、吳秉諭之供述，復有贓物認領保管單1 紙
    在卷可稽，參以被告對如何取得機車交代不清等情綜合觀察
    ，上開證據顯已超越合理懷疑之程度，被告收受贓物犯行明
    確，實屬無疑。(二)法院不應僅憑被告之空言抗辯即逕予採納
    其所想像出來的「有可能」，進而推翻上開超越合理懷疑之
    證據。再舉上開之例以明之，倘若被告係抗辯因為有夢遊症
    ，所以半夜夢遊不小心持有該機車云云。而因為夢遊症是「
    有可能」發生之事，則一般正常合理可受人民期待之法官至
    少應會調查被告之病歷記錄、就診資料、有無親友得以證明
    被告有夢遊症、送醫院鑑定等，以認定此等可能性究否存在
    於被告身上。倘被告提不出相當證據釋明，即不可能採信被
    告抗辯，此應係一般生活經驗之判決會予以交代之事項。(三)
    原審認定被告無罪，實有不當切割證據之處，且判斷證據之
    證明力亦明顯違背論理及經驗法則，亦有證據應調查而未調
    查之違法，原審以之為被告無罪判決，尚有違誤等為由，指
    摘原判決不當云云。然查：系爭車牌號碼為ZKC-765 號之輕
    型機車，雖為甲○○於94年10月24日下午所失竊，被告既否
    認有收受贓物犯行，而是否如被告於原審所供為其所竊取，
    仍有待查證，況贓物罪與竊盜罪之基本社會事實並非同一，
    故亦無變更起訴法條可言；本件既不能證明被告有收受贓物
    犯行，自應為被告無罪之諭知，是檢察官上訴，為無理由，
    應予駁回。
七、被告乙○○經本院合法傳喚，無正當理由不到庭，不待其陳
    述逕行判決。
據上論斷，應依刑事訴訟法第368條、第371條，判決如主文。
本案經檢察官蔡國禎到庭執行職務。
中    華    民    國    97    年    8     月    4     日
                  刑事第二庭  審判長法  官  林正雄
                                    法  官  陳啟造
                                    法  官  黃壽燕
以上正本證明與原本無異。
不得上訴。
中    華    民    國    97    年    8     月    4     日
                                    書記官  梁雅華


司法院資訊處製作；財團法人民間司法改革基金會備份。
